【裁判字號】    98,易,2116
【裁判日期】    980818
【裁判案由】    侵占
【裁判全文】
臺灣臺中地方法院刑事判決              98年度易字第2116號
公  訴  人  臺灣臺中地方法院檢察署檢察官
被      告  丙○○
                      之1
                    （另案於臺灣臺中戒治所執行中）
上列被告因侵占案件，經檢察官聲請簡易判決處刑（九十八年度
偵字第一四九八號），本院認不宜以簡易判決處刑，改依通常程
序審理，本院判決如下：
    主    文
丙○○無罪。
    理    由
一、公訴意旨略以：被告丙○○於民國九十七年十一月三日，在
    臺中縣烏日鄉○○路附近之工作處所內，向告訴人甲○○借
    用大同牌手機一支。詎其借得該手機後，竟意圖為自己不法
    之所有，易持有為所有之意思，而將該手機侵占入己，並於
    不詳時、地，將該手機以新臺幣（下同）二千元之代價，售
    予不詳之人。因認被告涉有刑法第三百三十五條第一項之侵
    占罪嫌等語。
二、按犯罪事實應依證據認定之，無證據不得認定犯罪事實；不
    能證明被告犯罪或其行為不罰者，應諭知無罪之判決，刑事
    訴訟法第一百五十四條第二項、第三百零一條第一項分別定
    有明文。而刑事訴訟法上所謂認定犯罪事實之證據，係指足
    以認定被告確有犯罪行為之積極證據而言，該項證據自須適
    合於被告犯罪事實之認定，始得採為斷罪資料。又按認定不
    利於被告之事實，須依積極證據，茍積極證據不足為不利於
    被告事實之認定時，即應為有利於被告之認定，更不必有何
    有利之證據；且刑事訴訟法上所謂認定犯罪事實之積極證據
    ，係指適合於被告犯罪事實認定之積極證據而言，雖不以直
    接證據為限，間接證據亦包括在內，然而無論直接或間接證
    據，其為訴訟上之證明，須於通常一般之人均不致有所懷疑
    ，而得確信其為真實之程度者，始得據為有罪之認定，倘其
    證明尚未達到此一程度，而有合理之懷疑存在時，自不能以
    推測或擬制之方法，以為有罪裁判之基礎（最高法院三十年
    上字第八一六號、七十六年臺上字第四九八六號、四十年臺
    上字第八十六號判例可資參照）。次按刑事訴訟法第一百六
    十一條已於九十一年二月八日修正公布，其第一項規定：檢
    察官就被告犯罪事實，應負舉證責任，並指出證明之方法。
    因此檢察官對於起訴之犯罪事實，應負提出證據及說服之實
    質舉證責任。倘其所提出之證據，不足為被告有罪之積極證
    明，或其指出證明之方法，無從說服法院以形成被告有罪之
    心證，基於無罪推定之原則，自應為被告無罪判決之諭知（
    最高法院九十二年臺上字第一二八號判例參照），合先說明
    。
三、公訴人認被告涉有上開侵占罪嫌，無非係以：被告之自白、
    告訴人甲○○之指訴、告訴人自行錄製之錄音光碟一片及錄
    音譯文四紙為其主要之論據。惟查：
（一）證據能力部分：按現行刑事訴訟法為保障被告之反對詰問
      權，排除具有虛偽危險性之傳聞證據，以求實體真實之發
      見，於該法第一百五十九條第一項明定被告以外之人於審
      判外之言詞或書面陳述，除法律有規定者外，不得作為證
      據。又被告以外之人於審判外之陳述，雖不符前四條之規
      定（即刑事訴訟法第一百五十九條之一至一百五十九條之
      四），而經當事人於審判程序同意作為證據，法院審酌該
      言詞陳述或書面陳述作成時之情況，認為適當者，亦得為
      證據；當事人、代理人或辯護人於法院調查證據時，知有
      第一百五十九條第一項不得為證據之情形，而未於言詞辯
      論終結前聲明異議者，視為有前項之同意，刑事訴訟法第
      一百五十九條之五定有明文。本件檢察官、被告均未就卷
      內證據資料之證據能力有所爭執，且迄於言詞辯論終結前
      ，亦未主張有刑事訴訟法第一百五十九條第一項不得為證
      據之情形，是應認已同意卷內證據均得作為證據，且經本
      院審酌後，認無不適當之情形，應認本案調查之卷內證據
      均有證據能力，合先敘明。
（二）實體方面：
  １、被告於九十七年十一月三日，在臺中縣烏日鄉○○路八段
      五○○─二五號之工作處所內，向告訴人甲○○借用大同
      牌手機一支迄未返還告訴人甲○○等情，業據被告坦承不
      諱，核與告訴人甲○○指訴之情節相符，並有告訴人自行
      錄製之錄音光碟一片及錄音譯文四紙可稽，固堪信為真實
      。
   ２、但查：
     (一)上開手機一直在被告持用中，且於九十八年一月十六日
       因被告施用毒品案件為警查獲時一併扣案一情，業據被
       告於本院審理中供述在卷，並據本院依職權調取臺灣臺
       中地方法院檢察署九十八年度毒偵字第三三九號卷宗核
       閱結果，被告確於該案中遭查扣一支大同牌黑色手機一
       支，且經調取該手機勘驗結果，該手機外觀顏色為黑色
       ，長九．五公分，寬四．三公分，為滑蓋式手機一節，
       有本院勘驗筆錄一份（含手機照片）在卷可考。且經提
       示給告訴人甲○○辯識後，該手機確係被告向告訴人甲
       ○○所借用之手機等情，亦據告訴人甲○○於本院結證
       明確，堪信被告所辯並未將該手機變賣一節與事實相符
       ，檢察官聲請簡易判決處刑書所載被告已將該手機變賣
       一情，容有誤會。
     (二)再被告與告訴人甲○○原約定於九十七年十二月十日歸
       還上開手機，惟被告一再向告訴人請託延期至過年前一
       情，亦據被告供述在卷，並為告訴人甲○○所不否認，
       復有告訴人甲○○所提出之錄音光碟、譯文及本院勘驗
       筆錄等在卷可資佐證，足證被告主觀上並無不歸還上開
       手機之意，而難認其有為自己不法所有之意圖即明。
     (三)又被告因施用毒品案件，於九十八年一月十六日二十二
       時十分許，在臺中縣龍井鄉○○村○○○路三五四號對
       面之土地公廟內為警查獲，且為警當場扣得其持有之第
       一級毒品海洛因一包，及所持用之上開手機，旋於翌日
       依本院九十八年度毒聲字第二五號送執行觀察勒戒，嗣
       於九十八年三月十六日依本院九十八年度毒聲字第一一
       六號裁定送執行強制戒治迄今等情，有臺灣臺中地方法
       院檢察署九十八年度毒偵字第三三九號及本院九十八年
       度毒聲字第二五、一一六號等卷宗在卷可考，可知被告
       自九十八年一月十六日為警查獲後，即未獲釋放迄今，
       足證被告所辯其係因過年前即為警查獲，致未能依期於
       過年前歸還上開手機一情與事實相符，益證被告並無不
       法所有之意圖。
四、綜上所述，本件被告迄今雖尚未將上開手機交還告訴人，然
    此應僅係民事債務不履行之損害賠償問題，應另循民事訴訟
    途徑解決，尚不能以刑法之侵占罪相繩；又依公訴人所舉各
    項證據方法，並無法證明被告主觀上有何侵占之犯意，及客
    觀上有何侵占之具體犯行，以使本院達於確信被告犯罪之心
    證，此外，復查無其他積極證據足資證明被告涉有公訴人所
    指之侵占之犯行，既不能證明被告犯罪，揆諸首揭法條及判
    例意旨說明，自應為被告無罪之諭知。
據上論斷，應依刑事訴訟法第四百五十二條、第三百零一條第一
項，判決如主文。
本案經檢察官乙○○到庭執行職務。
中    華    民    國    98    年    8     月    18    日
                  刑事第六庭  審判長法  官  施慶鴻
                                    法  官  莊深淵
                                    法  官  莊秋燕
以上正本證明與原本無異。
如不服本判決應於收受判決後十日內向本院提出上訴書狀，並應
敘述具體理由；其未敘述上訴理由者，應於上訴期間屆滿後二十
日內向本院補提理由書（均須按他造當事人之人數附繕本）「切
勿逕送上級法院」。
                                    書記官  楊賀傑
中    華    民    國    98    年    8     月    18    日


司法院資訊處製作；財團法人民間司法改革基金會備份。
